臺灣臺南地方法院交通事件裁定        100年度交聲字第755號
移送機關    交通部公路總局嘉義區監理所臺南監理站
異議人即
受處分人    陳柏逢
上列異議人即受處分人因違反道路交通管理處罰條例案件，對於
交通部公路總局嘉義區監理所臺南監理站100年9月28日所為之處
分（原處分案號：嘉監南字第裁74-S00000000號），聲明異議，
本院裁定如下：
    主  文
原處分關於吊扣駕駛執照貳拾肆個月部分撤銷。
上開撤銷部分，吊扣陳柏逢普通小型車駕駛執照貳年。
    理  由
一、原處分意旨略以：異議人即受處分人陳柏逢（下稱異議人）
    於民國100年4月2日0時23分許，酒後駕駛車牌號碼6858-JM
    號自用一般小客車，行經臺南市○○路與裕信路之交岔路口
    時，不慎與林智慧駕駛車牌號碼2201-XV 號自用一般小客車
    發生碰撞，致林智慧受有傷害後，經臺南市警察局第一分局
    警員到場處理，並施以酒精濃度測試，測得呼氣酒精濃度為
    每公升0.28毫克，超過標準值每公升0.25毫克，遂予以製單
    舉發，嗣經移送機關交通部公路總局嘉義區監理所臺南監理
    站以其違規事證明確，依道路交通管理處罰條例第35條第1
    項第1 款、第24條第1 項第2 款等規定，裁處異議人罰鍰新
    臺幣（下同）19,500元，吊扣駕駛執照24個月，並施以道安
    講習等處分。
二、本件聲明異議意旨略以：異議人業於100年9月27日同意以16
    萬元與林智慧達成和解，且對於台南監理站裁處罰鍰部分並
    無異議，然異議人從事貨運行業，需有大貨車駕照駕駛大貨
    車上班賺錢。今將異議人駕照吊扣2年，深感惶恐，因一旦
    不能駕車就等於沒有工作，因而為此聲明異議等語。
三、按飲酒後，其吐氣所含酒精濃度超過每公升0.25毫克以上者
    ，不得駕車；又汽車駕駛人，駕駛汽車經測試檢定，有酒精
    濃度超過規定標準者，處15,000元以上60,000元以下罰鍰，
    並當場移置保管該汽車及吊扣其駕駛執照1 年；因而肇事致
    人受傷者，並吊扣其駕駛執照2 年，且應接受道路交通安全
    講習，道路交通安全規則第114 條第2 款及道路交通管理處
    罰條例第35條第1項第1款、第24條第1項第2款，分別定有明
    文。
四、經查：
(一)異議人於100年4月2日0時23分許，酒後駕駛車牌號碼6858-J
    M 號自用一般小客車，行經臺南市○○路與裕信路之交岔路
    口時，不慎與林智慧駕駛車牌號碼2201-XV 號自用一般小客
    車發生碰撞，致林智慧受有傷害後，經臺南市警察局第一分
    局警員到場處理，並施以酒精濃度測試，測得呼氣酒精濃度
    為每公升0.28毫克，超過標準值每公升0.25毫克，遂予以製
    單舉發等情，有臺南市警察局100年4月2日南市警交字第S00
    000000號舉發違反道路交通管理事件通知單1 紙在卷可稽，
    且為異議人所不爭執，是異議人上開違規事實，堪以認定。
(二)惟按道路交通管理處罰條例第68條先於94年12月14日修正，
    修正前該條原規定：「汽車駕駛人，因違反本條例及道路交
    通安全規則之規定，受吊扣或吊銷駕駛執照處分時，吊扣或
    吊銷其持有各級車類之駕駛執照」，業經修正為：「汽車駕
    駛人，因違反本條例及道路交通安全規則之規定，受吊銷駕
    駛執照處分時，吊銷其持有各級車類之駕駛執照」，並自95
    年3月1日施行，考其修正理由乃因94年修正前該條例之規定
    ，將違法或違規駕駛人所持有各級車類之駕駛執照一併吊扣
    或吊銷失之苛酷，影響人民工作及生活甚鉅，故為上開修正
    。是依前開94年修正後道路交通管理處罰條例第68條之規定
    ，受吊扣駕駛執照處分時，不再吊扣其持有各級車類之駕駛
    執照，僅於受吊銷駕駛執照處分時，始吊銷其持有各級車類
    之駕駛執照，而限縮原條文之適用範圍，是受吊扣駕駛執照
    處分即不在該條規定適用之列甚明；後該條又於99年5月5日
    修正（自99年9月1日施行）並增定第2 項規定：「領有汽車
    駕駛執照之汽車駕駛人，除駕駛聯結車、大客車、大貨車外
    之非其駕駛照種類之車輛，違反本條例及道路交通安全規則
    之規定，應受吊扣駕駛執照情形，無因而肇事致人受傷或重
    傷者，計違規點數5點，但1年內違規點數共達6點以上或再
    次應受吊扣駕駛執照情形者，併依原違反本條例應受吊扣駕
    駛執照處分規定，吊扣其駕駛執照」，其立法理由略以：「
    鑒於本條例前已修正刪除受吊扣駕駛執照處分，吊扣各級駕
    駛執照之規定，為利明確汽車駕駛人駕駛非其駕駛執照種類
    之車輛，違反應受吊扣駕駛執照之處分處理，並在兼顧本條
    例立法意旨下，增訂第2 項得緩即予吊扣而採計違規點數及
    駕駛人仍無改正仍再犯違規之應併原吊扣處罰之規定」，益
    徵汽車駕駛人違規駕駛而受吊扣駕駛執照之處分時，僅得吊
    扣違規當時所駕駛車輛之駕駛執照，不得再擴大適用而吊扣
    其持有之各級車類之駕駛執照，至為顯明。
(三)況酒醉駕車行為均製造法所不容許之風險，以風險製造之立
    場觀之，並不因駕駛車輛種類之不同，而有所差別，但從風
    險實現之觀點而言，酒醉駕駛車類之不同，其對於交通安全
    衍生之實害結果也有所差異，如駕駛人駕駛低一級之車類違
    反本條例之規定時，不論其所造成之實害結果，而一律吊扣
    駕駛人所持有之各類駕照，亦有違反相同事件相同處理，不
    同事件不同處理之平等原則（臺灣高等法院暨所屬法院97年
    法律座談會刑事類提案第40號討論暨審查意見同此意旨）。
    是參諸上開道路交通管理處罰條例第68條之修正過程與修正
    理由，行為人有道路交通管理處罰條例第35條第1 項第1 款
    所規定之違規行為，須吊扣駕駛執照時，應僅能吊扣行為人
    違法或違規當時駕駛車輛所憑之駕駛執照，不得再吊扣行為
    人所持有、與駕駛違規車輛無關之其他各級車類駕駛執照。
    則原處分機關於作成吊扣駕駛執照之處分時，應就行為人所
    應吊扣之駕駛執照種類予以限定，始符合依法行政原則。
(四)查本件異議人酒駕肇事致人受傷，不符合修正後道路交通管
    理處罰條例第68條第2 項所定僅記違規點數之情形，依法仍
    應裁處吊扣駕駛執照；又本件異議人係領有普通大貨車駕駛
    執照，有證號查詢汽車駕駛人資料1 紙在卷可稽，然異議人
    於違規行為時，乃係駕駛自用小客車（屬普通小型車），揆
    諸前揭說明，其依法所應受之處分應為限制其駕駛普通小型
    車之權利，則應吊扣其普通小型車駕駛執照，而非限制其駕
    駛職業聯結車之權利，原處分機關未審酌及此，即予裁罰，
    即難認為允當。至因我國關於汽車駕駛執照採取一人一照監
    理制度，持有較高級車類之汽車駕駛人並未同時發給較低等
    級車類之駕駛執照，縱為吊扣普通小型車駕駛執照，可能發
    生無照可吊扣，而等同未吊扣之不合理情形，惟此係駕駛執
    照監理所衍生之執行問題，應由道路交通主管機關本於職權
    處理，或利用電腦資料處理，或在高一級駕駛執照註記等其
    他方式為之，尚非得據為應予吊扣其各級車類駕駛執照之理
    由。
五、綜上所述，異議人於前揭時、地，酒後駕駛自用小客車因而
    肇事致人受傷之違規事實，應堪認定。則原處分機關依道路
    交通管理處罰條例第35條第1 項第1 款及第24條第1 項第2
    款，裁處異議人罰鍰19,500元，吊扣駕駛執照24個月並應接
    受道路安全講習，固屬有據。惟移送機關僅能吊扣異議人違
    規當時所駕駛之車輛種類即普通小型車之駕駛執照，不得代
    以吊扣其普通大貨車駕駛執照，移送機關未審酌新修正之法
    律規定，逕對異議人裁處吊扣普通大貨車駕駛執照24個月之
    處分，於法即有未合。是異議人異議為有理由，自應由本院
    予以撤銷原處分關於吊扣普通大貨車駕駛執照24個月之處分
    ，另諭知如主文第2 項所示，以資適法。
六、據上論斷，應依道路交通管理處罰條例第87條第2 項、道路
    交通事件處理辦法第19條前段，裁定如主文。
中    華    民    國   100    年    10    月    27    日
                            交通法庭法  官  郭千黛
以上正本證明與原本無異。
如不服本裁定應於送達後5日內向本院提出抗告狀（應附繕本）
。
                                    書記官  蔡明峰
中    華    民    國   100    年    10    月    27    日